【裁判字號】    98,抗,156
【裁判日期】    980225
【裁判案由】    假扣押
【裁判全文】
臺灣高等法院民事裁定                   98年度抗字第156號
抗  告  人  優網通國際資訊股份有限公司
法定代理人  甲○○
上列抗告人因與相對人捷耀光通訊股份有限公司間假扣押事件，
抗告人對於中華民國97年12月2日臺灣新竹地方法院97年度全字
第31號裁定，提起抗告，本院裁定如下：
    主  文
原裁定廢棄。
相對人在原法院之聲請駁回。
聲請及抗告費用均由相對人負擔。
    理  由
一、本件相對人於原法院聲請意旨略以：伊前於民國（下同）94
    年10月1日與抗告人簽訂系爭契約書，由抗告人承租伊所有
    之廠房營業，惟因租賃糾紛，伊依契約、不當得利及侵權行
    為之法律關係得向抗告人請求給付共新臺幣（下同）537萬1
    567元，並向原法院提起96年度重訴字第196號返還租賃物等
    事件，邇聞抗告人目前經營狀況不佳，準備處分其財產，如
    不能准許假扣押，恐有日後有甚難執行之虞，願提供擔保以
    代釋明，聲請就抗告人財產300萬元範圍內為本件假扣押等
    語。原法院則裁定准許相對人以100萬元為抗告人供擔保後
    ，得對抗告人之財產在300萬元之範圍內為假扣押。
二、抗告意旨略以：相對人聲請本件假扣押，並未提出任何伊如
    何處分財產，以致於日後難以執行或甚難執行財產之證據，
    顯見本件相對人未盡釋明之責，原法院不察，逕准許相對人
    之聲請，自有未當。求為廢棄原裁定，並駁回相對人於原法
    院之聲請等語。
三、按請求及假扣押之原因應釋明之；前項釋明如有不足，而債
    權人陳明願供擔保或法院認為適當者，法院得定相當之擔保
    ，命供擔保後為假扣押，民事訴訟法第五百二十六條第一項
    、第二項分別定有明文。故債權人聲請假扣押應就其請求及
    假扣押之原因加以釋明，兩者缺一不可。該項釋明如有不足
    而債權人陳明願供擔保或法院認為適當者，法院始得定相當
    之擔保，命供擔保後為假扣押。若債權人就其請求及假扣押
    之原因有一項未予釋明，法院即不得為命供擔保後假扣押之
    裁定。此所謂請求之原因，係指債權人金錢請求或得易為金
    錢請求之發生緣由（民事訴訟法第五百二十二條第一項），
    而假扣押之原因，則指有日後不能強制執行或甚難執行之虞
    （同法第五百二十三條第一項）而言（最高法院96年度台抗
    字第809號裁定參照）。
四、經查，本件相對人提出卷附民事開庭通知書一紙（見原法院
    卷第6頁），及民事起訴狀、系爭大樓租賃契約書二份、相
    對人所提函文、發票、存證信函、大樓管理費單、電費通知
    單、稅單等（見原法院卷第7-53頁），固足以釋明相對人與
    抗告人間有民事租賃糾紛，惟相對人於原法院就抗告人有營
    運不佳及準備處分其財產，致日後有不能強制執行或甚難執
    行之虞等情，均未提出任何證據；雖相對人於本院略稱：抗
    告人確實脫產亦即將其投資在第三人京允投資股份有限公司
    （下稱京允公司）之1000餘萬元之股份移轉他人，有原法院
    執行命令及京允公司聲明異議狀可參云云，惟查，相對人所
    提原法院執行命令、執行處通知、京允公司聲明異議狀（見
    本院卷第18-20頁），僅足釋明京允公司未持有相對人之股
    份，尚難釋明相對人移轉其投資於他人，且致日後有不能執
    行或甚難執行之虞。是相對人既未就假扣押之原因，提出可
    使法院信其主張為真實之釋明，揆諸上開說明，法院自不得
    為命相對人供擔保後為假扣押之裁定。原法院裁定准許相對
    人供擔保後對抗告人為假扣押之裁定，自有未洽。抗告意旨
    指摘原裁定不當，求予廢棄，為有理由。爰由本院將原裁定
    予以廢棄，改如主文第二項所示。
五、據上論結，本件抗告為有理由，爰裁定如主文。
中    華    民    國    98    年    2     月    25    日
                    民事第八庭
                        審判長法  官  劉勝吉
                              法  官  鄭威莉
                              法  官  滕允潔
正本係照原本作成。
本裁定除以適用法規顯有錯誤為理由，不得再抗告。如提起再抗
告，應於收受後10日內委任律師為代理人向本院提出再抗告狀。
並繳納再抗告費新台幣１千元。
中    華    民    國    98    年    3     月    2     日
                              書記官  鐘秀娥


司法院資訊處製作；財團法人民間司法改革基金會備份。
